臺灣高等法院民事判決
110年度重上字第675號
上  訴  人  呂松柏   
訴訟代理人  姜震律師  
上  訴  人  林俊魁  
            謝芳容  
上一人  之
訴訟代理人  張凱婷律師
被  上訴人  李弘元  
            總瑩建設股份有限公司
上一人  之
法定代理人  張廖泓境
訴訟代理人  洪翰今律師
            邱俊諺律師

上列當事人間請求損害賠償事件，上訴人對於中華民國110年3月
3日臺灣桃園地方法院109年度重訴字第75號第一審判決，各自提
起上訴，本院於111年9月28日言詞辯論終結，判決如下：
    主      文
呂松柏之上訴駁回。
林俊魁、謝芳容之上訴駁回。
第二審訴訟費用，關於呂松柏上訴部分，由呂松柏負擔；林俊魁
、謝芳容上訴部分，則由林俊魁、謝芳容連帶負擔。 
    事實及理由
一、上訴人林俊魁經合法通知未於言詞辯論期日到場，核無民事
    訴訟法第386條所列各款情形，爰依上訴人呂松柏之聲請（
    見本院卷第355頁），准由其一造辯論而為判決。
二、呂松柏主張：伊於民國101年11月間至桃園市○○區○○路之被
    上訴人總瑩建設股份有限公司（下稱總瑩公司）「○○○○」預
    售建案（下稱系爭建案）銷售中心賞屋，由銷售人員即上訴
    人謝芳容介紹，伊決定購買乙區D棟編號25號建物（該建物
    嗣標示為同區○○段000建號，門牌編為同區○○路0段000巷1弄
    1號，另含共有部分之同段000建號權利範圍1492/100000《含
    編號17停車位》）及所坐落同區○○段6地號土地應有部分162/
    100000（下稱系爭房地），總價新臺幣（下同）1815萬元，
    並簽訂以林俊魁為賣方之房屋、土地預定買賣合約書（下合
    稱系爭預定買賣合約），伊陸續支付買賣價金共1340萬元予
    林俊魁。然系爭建案完工後，林俊魁和謝芳容卻不辦理移轉
    登記，並聲稱須另簽買賣契約，及為維持其對總瑩公司之承
    諾，需3年後方能將系爭房地過戶予伊。經伊詢問總瑩公司
    ，方知林俊魁僅為代銷公司人員，其對林俊魁有關系爭房地
    之買賣蓋不知悉，伊始知受林俊魁和謝芳容詐欺，而對渠等
    提起詐欺告訴（有關林俊魁和謝芳容詐欺刑案，業經本院11
    1年度上易字第119號判決確定，下稱系爭刑案），並於偵查
    中得知系爭房地嗣登記於被上訴人李弘元名下，林俊魁因而
    陷於給付不能。故伊受有1340萬元損害，林俊魁、謝芳容、
    李弘元應對伊負共同詐欺之侵權行為損害賠償責任；林俊魁
    另應對伊負給付不能之損害賠償責任；總瑩公司除係謝芳容
    之僱用人而應與謝芳容負連帶責任外，並因其為企業經營者
    而應與林俊魁、謝芳容負不真正連帶責任。爰依民法第184
    條第1項後段、第185條第1項、第188條第1項、第226條第1
    項、消費者保護法（下稱消保法）第7條第3項規定，求為命
    林俊魁、謝芳容、李弘元應連帶給付伊1340萬元，總瑩公司
    應給付伊1340萬元，及與謝芳容負連帶責任，暨均自起訴狀
    繕本送達翌日起算法定遲延利息，如其中一人已為給付，其
    他人於該給付範圍內免給付責任之判決（原審判命林俊魁、
    謝芳容連帶給付呂松柏1340萬元本息，並駁回呂松柏其餘之
    訴。兩造各就其敗訴部分，分別提起上訴。未繫屬本院部分
    ，不予贅述）。並於本院上訴聲明：㈠原判決關於駁回呂松
    柏後開之訴部分及假執行之聲請均廢棄。㈡原判決主文第㈠項
    命林俊魁、謝芳容連帶給付部分，李弘元應與林俊魁、謝芳
    容連帶給付，總瑩公司應與謝芳容連帶給付。㈢總瑩公司應
    給付呂松柏1340萬元，及自訴狀繕本送達翌日起至清償日止
    按週年利率5%計算之利息。㈣前項所命給付，與原判決第㈠項
    及上開第㈡項所命給付，其中一人已為給付時，其他人於該
    給付範圍內免給付責任。㈤願供擔保請准宣告假執行。另於
    本院答辯聲明：如主文第2項所示。
三、對造則以：㈠林俊魁、謝芳容部分：總瑩公司就系爭建案係
    委託久捷開發有限公司（下稱久捷公司）代銷，伊等分別為
    久捷公司之法定代理人及代銷人員，謝芳容非總瑩公司之受
    僱人。林俊魁雖與呂松柏就系爭房地簽訂預定買賣合約書及
    成屋買賣契約，然嗣林俊魁又於107年1月10日與呂松柏簽訂
    協議書，約定呂松柏保留尾款500萬元，系爭房地則於3年後
    辦理移轉登記，呂松柏入住期間貸款利息由林俊魁支付，而
    系爭房地係因林俊魁為貸款方便，借用李弘元名義登記，故
    林俊魁仍有履約能力，況呂松柏已遷入系爭房屋居住，伊等
    並無對呂松柏有詐欺之侵權行為；㈡李弘元部分：伊不認識
    呂松柏，對呂松柏所述其與林俊魁等人之接洽及交易，伊均
    不知情，當初係因林俊魁欠伊錢，伊才用伊之名義登記系爭
    房地，且伊以系爭房地設定抵押向臺灣土地銀行（下稱土銀
    ）南桃園分行貸款1400萬元，惟林俊魁嗣未續繳貸款本息，
    而由伊繳納貸款本息、系爭房地稅金及管理費合計約不到30
    0萬元；㈢總瑩公司部分：伊對呂松柏與林俊魁間之買賣契約
    從未參與，亦不知悉，且謝芳容並非伊之受僱人，伊對謝芳
    容並無選任及監督關係，渠等之糾紛與伊無涉；伊係於106
    年11月23日與李弘元簽訂系爭房地買賣契約，並於106年12
    月29日將系爭房地所有權移轉登記予李弘元，並無任何侵害
    其權利之情；各等語，資為抗辯。謝芳容、林俊魁並上訴聲
    明：㈠原判決不利於謝芳容、林俊魁部分廢棄。㈡前開廢棄部
    分，呂松柏在第一審之訴及假執行之聲請均駁回。李弘元、
    總瑩公司則答辯聲明：㈠如主文第1項所示。㈡如受不利之判
    決，願供擔保免為假執行。
四、查，㈠系爭房地係總瑩公司於100年間開工興建之系爭建案乙
    區D棟編號25號房地；㈡總瑩公司就系爭建案係委託久捷公司
    代銷，林俊魁、謝芳容分別為久捷公司之法定代理人及代銷
    人員；㈢呂松柏於101年11月間至系爭建案銷售中心賞屋，由
    謝芳容介紹，呂松柏遂與林俊魁簽訂系爭預定買賣合約，以
    總價1815萬元向林俊魁購買系爭房地（預售屋），呂松柏嗣
    於101年11月26日、27日合計匯款535萬元買賣價金至林俊魁
    在上海商業儲蓄銀行○○分行帳號00000000000000號帳戶（下
    稱林俊魁上海銀行帳戶）；㈣嗣林俊魁未將上開呂松柏所付
    買賣價金交予總瑩公司，且明知其已無資力向總瑩公司購買
    系爭房地，卻於106年5月3日（系爭房地於105年5月17日辦
    畢所有權第一次登記）由謝芳容經手，以1610萬元向總瑩公
    司訂購系爭房地；㈤林俊魁嗣由謝芳容於106年5月12日聯絡
    呂松柏向其表示再支付805萬元買賣價金後，即可簽立正式
    （即成屋）買賣契約書，續行交屋、貸款、所有權移轉登記
    等事宜，呂松柏遂依謝芳容所言，於106年5月17日匯款805
    萬元至林俊魁在土銀帳號000000000000號帳戶（下稱系爭林
    俊魁土銀帳戶），林俊魁遂於106年5月21日就系爭房地與呂
    松柏簽訂成屋買賣合約書（下稱系爭成屋買賣合約）；㈥林
    俊魁收受上開805萬元後，未用以支付其向總瑩公司訂購系
    爭房地之買賣價金，且林俊魁、謝芳容均悉呂松柏僅餘475
    萬元價金未付，猶告知呂松柏以系爭房地向銀行借貸1600萬
    元，並表示超出之貸款本息將由林俊魁負責，呂松柏乃於10
    6年11月7日隨同謝芳容前往土銀南桃園分行欲以系爭房地抵
    押申貸1600萬元，嗣因呂松柏認為不妥而通知銀行停止申貸
    ；㈦林俊魁嗣就系爭房地，覓得李弘元於106年12月1日以總
    價2012萬元與總瑩公司簽訂成屋買賣契約並辦理向土銀抵押
    貸款手續，卻向呂松柏稱為維持對總瑩公司之承諾、3年後
    始能轉售云云，呂松柏遂於107年1月10日與林俊魁簽立協議
    書，同意延後辦理所有權移轉登記。嗣呂松柏向總瑩公司詢
    問有關系爭房地銷售事宜，查悉系爭房地已於107年2月7日
    以買賣為原因移轉登記為李弘元所有等情，有卷附系爭預定
    買賣合約、企劃廣告銷售承攬合約書、匯款申請書、系爭房
    屋建物登記謄本、總瑩公司房屋訂購單、買賣合約書、協議
    書、土銀南桃園分行107年7月27日南桃放字第1075002146號
    函所附貸款申請書可稽（見原審卷第13至65、241至256、67
    至75、127、329、77至90、185至227、91頁、系爭刑案之臺
    灣桃園地方檢察署107年度他字第2225號卷《下稱他字卷》第1
    96至197頁、108年度偵續字第381號卷《下稱偵續381號卷》第
    99至100頁），且為兩造所不爭執（見本院卷第270至272、2
    95頁），堪信為真。
五、本件應審究者為㈠呂松柏依民法第184條第1項後段、第185條
    第1項規定，請求林俊魁、謝芳容連帶賠償1340萬元，有無
    理由？㈡呂松柏依民法第185條第1項規定，請求李弘元就林
    俊魁、謝芳容上開㈠之賠償義務負連帶責任，有無理由？㈢呂
    松柏依民法第188條第1項規定，請求總瑩公司就謝芳容上開
    ㈠之賠償義務負連帶責任，有無理由？㈣呂松柏依消保法第7
    條第3項規定，請求總瑩公司就林俊魁、謝芳容上開㈠之賠償
    義務負不真正連帶責任，有無理由？茲分別論述如下：
㈠、呂松柏依民法第184條第1項後段、第185條第1項規定，請求
    林俊魁、謝芳容連帶賠償1340萬元，有無理由？　　　
  ⒈按因故意或過失，不法侵害他人之權利者，負損害賠償責任
    。故意以背於善良風俗之方法，加損害於他人者亦同。數人
    共同不法侵害他人之權利者，連帶負損害賠償責任。不能知
    其中孰為加害人者亦同。民法第184條第1項、第185條第1項
    分別定有明文。所謂背於善良風俗，係指違反保護個人法益
    之法規，或廣泛悖反規律社會生活之根本原理的公序良俗（
    最高法院109年度台上字第535號民事裁判意旨參照）；另以
    詐術騙取他人財產，乃因故意不法侵害他人之權利，亦係故
    意以背於善良風俗之方法加損害於他人，亦屬違反保護他人
    之法律（即刑法第339條第1項規定），而致生損害於他人，
    同時符合民法第184條各種侵權行為類型之要件，被害人得
    擇一或依競合之法律關係請求加害人負損害賠償責任（最高
    法院102年度台上字第342號民事裁判意旨參照）。
  ⒉經查：
　⑴總瑩公司委託久捷公司代銷其興建之系爭建案，林俊魁、謝
    芳容分別為久捷公司法定代理人、代銷人員等情，為兩造所
    不爭（上開不爭執事項㈠㈡）。而證人即總瑩公司董事長特助
    張廖泓瑋於系爭刑案證述：久捷公司銷售後會簽訂單，訂單
    經總瑩公司老闆確認可以該價格售出後，業代會通知久捷公
    司跟客戶約時間簽約，簽約時就是帶對方印章及總瑩公司大
    小章完成簽約，款項及繳納是由總瑩公司聯絡客戶，與久捷
    公司無關等語（見系爭刑案一審卷一第196至197頁），核與
    林俊魁所述（見本院卷第244頁）、久捷公司與總瑩公司間
    之企劃廣告銷售承攬合約第13條第1項、第8條、第14條第1
    項、第12條第6項約定久捷公司應將簽發之訂購單交回總瑩
    公司、應完成買受人與總瑩公司簽訂買賣契約，由總瑩公司
    收取買賣價金、交付發票，且久捷公司除訂金外不得向買受
    人收取款項等約定相符（見原審卷第243至245、251至253頁
    ）。是林俊魁、謝芳容代銷系爭建案時，依上開約定，原應
    安排以總瑩公司與買受人簽訂買賣契約。　
　⑵而呂松柏於101年11月間至系爭建案銷售中心賞屋，由謝芳容
    介紹，呂松柏就所訂購之系爭房地，則係與林俊魁簽訂系爭
    預定買賣合約，以總價1815萬元向林俊魁購買，其因而於10
    1年11月26日、27日合計匯款535萬元買賣價金至系爭林俊魁
    上海銀行帳戶，及於106年5月17日匯款805萬元至系爭林俊
    魁土銀帳戶等情，亦為兩造所不爭執（上開不爭執事項㈢㈣㈤
    ）；謝芳容於系爭刑案偵查中亦不否認系爭預定買賣合約係
    其拿給呂松柏簽署，亦係其依林俊魁指示，要求呂松柏將上
    開買賣價金匯款至林俊魁之前揭帳戶等情（見他字卷第200
    頁）；且呂松柏本件亦係針對林俊魁主張買賣契約之給付不
    能損害賠償責任。可見，久捷公司固受總瑩公司委託代銷系
    爭建案，然於呂松柏訂購系爭房地時，林俊魁及謝芳容係安
    排以林俊魁名義與呂松柏簽訂系爭預定買賣合約，並要求呂
    松柏將買賣價金匯予林俊魁，呂松柏因而匯付計1340萬元買
    賣價金予林俊魁，此呂松柏與林俊魁間之買賣關係及買賣價
    金之給付，核與總瑩公司無涉。
　⑶林俊魁及謝芳容固抗辯由林俊魁與呂松柏簽訂系爭預定買賣
    合約，並指示呂松柏將買賣價金匯予林俊魁，係因林俊魁前
    於100年間已向總瑩公司訂購系爭房地，其再轉讓紅單予呂
    松柏云云。惟依兩造所不爭執之林俊魁系爭房地訂購單（見
    原審卷第329頁），林俊魁係於106年5月3日方以1610萬元向
    總瑩公司訂購系爭房地（上開不爭執事項㈣），未見有林俊
    魁前已向總瑩公司訂購系爭房地及付款之事證；其次，呂松
    柏因系爭預定買賣合約，而於101年11月26日、27日、106年
    5月17日陸續匯予林俊魁之買賣價金合計1340萬元，林俊魁
    於本院亦坦言並未用以向總瑩公司支付其訂購系爭房地之價
    款（見本院卷第246頁）。可見，林俊魁及謝芳容於101年11
    月間，就呂松柏所欲購買之系爭房地安排以林俊魁名義與呂
    松柏簽訂系爭預定買賣合約，並指示呂松柏將買賣價金匯予
    林俊魁之舉，僅係林俊魁用以誆騙呂松柏之金錢，以供其用
    於他處之藉口，林俊魁在騙得呂松柏給付前揭款項前，原無
    履行系爭預定買賣合約之能力與意願。
　⑷尤有甚者，在呂松柏於106年5月17日匯款805萬元予林俊魁，
    且林俊魁未將此款項供作其於106年5月3日訂購系爭房地之
    價金（1610萬元）一部分而支付予總瑩公司後，依林俊魁與
    呂松柏間之系爭預定買賣合約及成屋買賣合約（見原審卷第
    15、79頁），林俊魁、謝芳容均知呂松柏僅餘475萬元價金
    尾款未付，惟渠等猶告知呂松柏以系爭房地向銀行借貸1600
    萬元，而超出其尾款之貸款本息則由林俊魁負責，謝芳容並
    於106年11月7日偕同呂松柏前往土銀南桃園分行，欲以呂松
    柏名義及系爭房地設定抵押而申貸1600萬元，因呂松柏查覺
    不妥而停止申貸等情，為兩造所不爭（上開不爭執事項㈥）
    。可知，林俊魁雖於106年5月3日向總瑩公司訂購系爭房地
    ，然就此所應支付予總瑩公司之價金，其並無資力可供支應
    ，尚需藉呂松柏名義貸款方能給付予總瑩公司並取得系爭房
    地所有權。益證林俊魁及謝芳容前所安排以林俊魁名義與呂
    松柏簽訂系爭預定買賣合約，僅係渠等詐騙呂松柏而取得其
    所匯買賣價金1340萬元之不法手段。
　⑸謝芳容雖尚辯稱其上開所為，均係依林俊魁之指示云云。惟
    總瑩公司係委託久捷公司代銷系爭建案，而謝芳容為久捷公
    司之代銷人員，謝芳容於銷售時，原應依久捷公司與總瑩公
    司間之代銷契約關係，安排以總瑩公司與買受人簽訂買賣契
    約，且不得經手除訂金外之買賣價金，業如前述。且縱如林
    俊魁、謝芳容上揭所辯，林俊魁係將其前向總瑩公司訂購系
    爭房地之紅單轉讓予呂松柏云云；則謝芳容仍應安排以總瑩
    公司與呂松柏簽訂後續買賣契約，此買賣價金亦應由呂松柏
    直接支付予總瑩公司，方符交易常情。更何況，謝芳容既係
    久捷公司之代銷人員，其向總瑩公司查詢系爭房地是否業經
    訂購或甚至是否已支付款項應無困難，其並無要求呂松柏將
    逾七成買賣價金（1340萬元1815萬元≒73.83%）支付予林俊
    魁之理。足見，謝芳容前揭與林俊魁安排以林俊魁名義與呂
    松柏簽訂系爭預定買賣合約，及指示呂松柏將買賣價金匯予
    林俊魁等行為，確係其與林俊魁基於不法所有意圖及犯意聯
    絡所共同對呂松柏之詐欺取財行為無疑。
　⑹再參以林俊魁及謝芳容經本院111年度上易字第119號刑事判
    決，認渠等共同犯刑法第339條第1項所定詐欺取財罪，而處
    林俊魁有期徒刑3年6月，並諭知沒收其未扣案之犯罪所得13
    40萬元，及處謝芳容有期徒刑6月確定，經本院調閱上開案
    卷綦詳（見本院卷第325頁）；亦與本院採同一見解，而認
    定渠等於101年11月間以林俊魁名義與呂松柏簽訂系爭預定
    買賣合約，及指示呂松柏將買賣價金匯予林俊魁等行為，均
    係本於共同意圖為自己不法所有之詐欺取財犯意聯絡所為詐
    欺取財犯行，益徵林俊魁、謝芳容確有對呂松柏詐騙1340萬
    元之情。揆之首揭說明，林俊魁、謝芳容對呂松柏所為，不
    僅違反刑法第339條第1項之保護個人法益之法規，並悖反規
    律社會生活之公共秩序，而構成故意以背於善良風俗之方法
    ，加損害於呂松柏之侵權行為甚明。則呂松柏依民法第第18
    4條第1項後段、第185條第1項規定，就其遭詐騙所受損害13
    40萬元，請求林俊魁、謝芳容負共同侵權行為之連帶損害賠
    償責任，即屬於法有據，應予准許。
　⒊又呂松柏依民法第184條第1項後段請求林俊魁賠償上開金額
    ，既屬有據，則其依民法第226條第1項規定，再為同一請求
    部分，本院即無庸再予審究，附此陳明。　　　　
㈡、呂松柏依民法第185條第1項規定，請求李弘元就林俊魁、謝
    芳容上開㈠之賠償義務負連帶責任，有無理由？
　⒈按民法第185條第1項前段所謂共同侵權行為，須共同行為人
    皆已具備侵權行為之要件，始能成立，若其中一人非侵權行
    為人，即不負與其他具備侵權行為要件之人連帶賠償損害之
    責任（最高法院108年度台上字第38號、104年度台上字第17
    00號、78年度台上字第675號民事裁判意旨參照）。又債務
    人移轉其財產予其債權人以外之第三人，其目的縱在使該債
    權人之債權無法實現，而應負債務不履行責任，但將自己之
    財產予以處分，原可自由為之，究難謂係故意不法侵害債權
    人之權利，或以背於善良風俗之方法加損害於債權人。而第
    三人倘未與債務人合謀侵害債權人之債權，債權人亦不得依
    侵權行為之法則請求第三人賠償損害（最高法院110年度台
    上字第2961號民事裁判意旨參照）。
　⒉查林俊魁於106年5月3日以1610萬元向總瑩公司訂購系爭房地
    ，然並無資力支付價金以取得系爭房地所有權，且其於106
    年11月間請呂松柏申貸1600萬元未果等情，業如前述。嗣林
    俊魁方覓得李弘元於106年12月1日以總價2012萬元與總瑩公
    司簽訂成屋買賣契約，總瑩公司於107年2月7日將系爭房地
    以買賣為原因移轉為李弘元所有，李弘元再以之設定抵押權
    而向土銀南桃園分行貸得1400萬元，以給付買賣價金予總瑩
    公司等情，有買賣合約書、總瑩公司客戶繳款明細表、土銀
    南桃園分行109年2月11日南桃園字第1090000335號函、系爭
    房屋登記謄本在卷可稽（見原審卷第185至227頁、他字卷第
    130頁、偵續381號卷第49、99至100頁），且為兩造所不爭
    （上開不爭執事項㈦），堪信屬實。
　⒊呂松柏雖主張李弘元係林俊魁借其名義登記系爭房地所有權
    人，而與林俊魁、謝芳容共同對其詐欺云云。惟上開李弘元
    與總瑩公司簽訂成屋買賣契約取得系爭房地所有權等情，俱
    係林俊魁、謝芳容對其詐得1340萬元後之事，且係因林俊魁
    就其於106年5月3日向總瑩公司訂購系爭房地，無力支付價
    金，其於106年11月間請呂松柏貸款未果，嗣其方覓得李弘
    元於106年12月1日與總瑩公司簽訂成屋買賣契約，並由李弘
    元貸款1400萬元以支付予總瑩公司，而取得系爭房地所有權
    ，未見李弘元有何參與前揭林俊魁、謝芳容共同詐得1340萬
    元侵權行為之情，李弘元取得系爭房地所有權之過程，亦與
    呂松柏遭林俊魁、謝芳容共同詐得1340萬元之侵權行為無關
    。是呂松柏前揭主張，難謂可採。
　⒋則呂松柏主張李弘元應與林俊魁、謝芳容負共同侵權行為之
    損害賠償責任，自屬無據。
㈢、呂松柏依民法第188條第1項規定，請求總瑩公司就謝芳容上
    開㈠之賠償義務負連帶責任，有無理由？
　⒈按受僱人因執行職務，不法侵害他人之權利者，由僱用人與
    行為人連帶負損害賠償責任。但選任受僱人及監督其職務之
    執行，已盡相當之注意或縱加以相當之注意而仍不免發生損
    害者，僱用人不負賠償責任。固為民法第188條第1項所明定
    。惟僱用人依此規定應負賠償責任，係以選任或監督受僱人
    有過失為原因，則解釋受僱人之意義，應以僱用人對其選任
    或監督有無責任，以為決定標準。故該條之受僱人縱不以僱
    傭契約之受僱人為限，亦需在客觀上有被他人使用為之服勞
    務而受其監督者，始足當之（最高法院102年度台上字第18
    號民事裁判意旨參照）。
　⒉呂松柏主張謝芳容係總瑩公司之受僱人，總瑩公司應就其侵
    權行為負連帶賠償責任云云。惟總瑩公司就系爭建案係委託
    久捷公司代銷，而林俊魁、謝芳容則分別係久捷公司法定代
    理人、代銷人員，業如前述，是謝芳容並非總瑩公司之受僱
    人。至謝芳容雖就總瑩公司之系爭建案執行代銷業務，係因
    其為久捷公司之銷售人員，受久捷公司及其法定代理人林俊
    魁指派，而從事此項工作使然，即謝芳容係因其為久捷公司
    銷售人員，受久捷公司及林俊魁之選任及監督，而從事久捷
    公司受總瑩公司委託代銷系爭建案之業務，非總瑩公司對謝
    芳容有何選任或監督關係甚明。
　⒊呂松柏就其前揭主張，雖以謝芳容在林俊魁106年5月3日就系
    爭房地之訂購單及李弘元106年12月1日與總瑩公司間成屋買
    賣契約之收款日報表上簽名為據（見原審卷第329、209頁）
    。惟查：
　　⑴、依前引證人張廖泓瑋於系爭刑案之證詞（見上開㈠之⒉之⑴
        ），及久捷公司與總瑩公司就系爭建案之企劃廣告銷售
        承攬合約書第13條第1項、第14條第3項、第8條約定（
        見原審卷第243、245、251、253頁），可知，久捷公司
        代銷後，簽發訂購單轉交總瑩公司確認價格，及久捷公
        司與客戶約時間安排以總瑩公司與客戶簽訂買賣契約，
        俱係久捷公司受託代銷之業務範圍。是縱謝芳容在上開
        訂購單及收款日報表上簽名，仍無非因其為久捷公司銷
        售人員，而從事久捷公司代銷系爭建案之業務，非總瑩
        公司對其有何選任或監督關係。
　　⑵、且呂松柏受林俊魁、謝芳容所為侵權行為，係林俊魁與
        謝芳容基於不法所有意圖及犯意聯絡，由林俊魁與呂松
        柏簽訂系爭預定買賣合約，由呂松柏向林俊魁買受系爭
        房地，林俊魁、謝芳容再指示呂松柏將買賣價金匯予林
        俊魁之詐欺取財犯行；然呂松柏與林俊魁間之上開買賣
        關係與總瑩公司無涉，呂松柏所主張之買賣契約給付不
        能損害賠償責任亦係針對林俊魁，均如前述。且呂松柏
        自與林俊魁成立買賣關係，總瑩公司亦無從干涉。是呂
        松柏受林俊魁、謝芳容所為侵權行為，亦與總瑩公司委
        託久捷公司代銷系爭建案之業務無關。
　　⑶、況且，呂松柏於系爭刑案亦陳述其當時並不知系爭建案
        係哪家建設公司之建案等語（見系爭刑案一審卷第189
        頁），而呂松柏所引上開林俊魁106年5月3日訂購單及
        李弘元106年12月1日與總瑩公司間成屋買賣契約之收款
        日報表，分別係林俊魁向總瑩公司訂購系爭房地及李弘
        元與總瑩公司簽署成屋買賣契約之文件，係總瑩公司於
        系爭刑案及本件訴訟提出（見原審卷第209頁、偵續381
        號卷第39頁），呂松柏方得以檢視知悉。足見，呂松柏
        就本件侵權行為受害，與其對謝芳容係受僱於何人或受
        何人選任或監督之認知無關，自無從以此後續得悉之資
        料，主張謝芳容係總瑩公司之受僱人。
　⒋依上所述，呂松柏依民法第188條第1項規定，請求總瑩公司
    就謝芳容上開㈠之賠償義務負連帶責任，自屬無據。　
㈣、呂松柏依消保法第7條第3項之規定，請求總瑩公司就林俊魁
    、謝芳容上開㈠之賠償義務負不真正連帶責任，有無理由？
　⒈按從事設計、生產、製造商品或提供服務之企業經營者，於
    提供商品流通進入市場，或提供服務時，應確保該商品或服
    務，符合當時科技或專業水準可合理期待之安全性。商品或
    服務具有危害消費者生命、身體、健康、財產之可能者，應
    於明顯處為警告標示及緊急處理危險之方法。企業經營者違
    反前二項規定，致生損害於消費者或第三人時，應負連帶賠
    償責任。但企業經營者能證明其無過失者，法院得減輕其賠
    償責任。固為消保法第7條所明定。
　⒉呂松柏主張興建系爭建案之總瑩公司應對購屋者提供保護以
    免消費者受損云云。惟如前述，呂松柏於本件所受損害，係
    林俊魁與謝芳容基於不法所有意圖及犯意聯絡，共同安排呂
    松柏與林俊魁簽訂預定買賣合約書，由呂松柏向林俊魁買受
    系爭房地，並指示呂松柏將買賣價金匯予林俊魁之詐欺取財
    犯行所致，不僅核與總瑩公司委託久捷公司代銷之系爭房地
    是否符合當時科技或專業水準可合理期待之安全性無關，呂
    松柏向林俊魁購買系爭房地之買賣關係，亦與總瑩公司無涉
    ，亦如前述。則呂松柏依消保法第7條第3項規定，請求總瑩
    公司就林俊魁、謝芳容上開㈠之侵權行為賠償義務負不真正
    連帶責任，自屬無據。
六、從而，呂松柏依依民法第184條第1項後段、第185條第1項規
    定，請求林俊魁、謝芳容連帶給付1340萬元，及自訴狀繕本
    送達翌日即109年3月26日起（見原審卷第105、107頁送達證
    書）至清償日止之法定遲延利息，為有理由，應予准許。原
    審就上開應予准許部分，判命林俊魁、謝芳容如數給付，於
    法並無不合；林俊魁、謝芳容仍執前詞指謫原判決此部分不
    當，求予廢棄，為無理由，應駁回其上訴。至上開不應准許
    部分，原審為呂松柏敗訴之判決，於法核無違誤；呂松柏上
    訴意旨指謫原判決此部分為不當，求予廢棄改判，為無理由
    ，應駁回其此部分上訴。
七、另呂松柏於本院準備程序終結後，具狀聲請調閱本院110年
    度重上字第423號案卷，以查明李弘元與總瑩公司在該案言
    詞辯論所為主張云云（見本院卷第349至350頁）。惟呂松柏
    就上開事件已參加訴訟，有其提出之該案言詞辯論通知書在
    卷可憑（見本院卷第351頁），其當知李弘元與總瑩公司在
    前揭事件之111年9月21日言詞辯論為何等主張或陳述，然其
    未就上開事件提出其閱卷得悉資料供參，亦未表明所稱攸關
    其本件權利之李弘元與總瑩公司於該案言詞辯論之主張或陳
    述內容為何，本院核無調閱之必要。本件事證已臻明確，兩
    造其餘之攻擊或防禦方法及所用之證據，經本院斟酌後，認
    為均不足以影響本判決之結果，爰不逐一論列，附此敘明。
八、據上論結，本件呂松柏之上訴，為無理由；另林俊魁、謝芳
    容之上訴，亦為無理由。爰判決如主文。　
中　　華　　民　　國　　111 　年　　10　　月　　12　　日
                   民事第九庭    
                        審判長法  官  楊絮雲
                              法  官  盧軍傑
                              法  官  陳賢德
正本係照原本作成。
如不服本判決，應於收受送達後20日內向本院提出上訴書狀，其
未表明上訴理由者，應於提出上訴後20日內向本院補提理由書狀
（均須按他造當事人之人數附繕本）上訴時應提出委任律師或具
有律師資格之人之委任狀；委任有律師資格者，另應附具律師資
格證書及釋明委任人與受任人有民事訴訟法第466 條之1第1項但
書或第2項所定關係之釋明文書影本。如委任律師提起上訴者，
應一併繳納上訴審裁判費。
中　　華　　民　　國　　111 　年　　10　　月　　13　　日
　　　　　　　　　　　    　　書記官　張佳樺